最高法院刑事判決　　　　　　九十六年度台上字第三五四六號
上 訴 人　甲○○○○○ ○○○○○ ○○○○○○○ ○○○○○
上列上訴人因違反毒品危害防制條例案件，不服台灣高等法院高
雄分院中華民國九十六年五月七日第二審判決（九十六年度上重
訴字第一二號，起訴案號：台灣高雄地方法院檢察署九十五年度
偵字第一一六０七號），提起上訴，本院判決如下：
　　主  文
上訴駁回。
    理  由
本件原判決認定上訴人 甲○○○○○ ○○○○○ ○○○○○○○ ○○○○○與自稱「
ALBER」 之不詳姓名成年男子均係馬來西亞國籍人，民國九十五
年四月二十四日晚間，「ALBER」在泰國曼谷「MAXIM INN」上訴
人住宿之房間內，委託上訴人將管制進口物品之第一級毒品海洛
因私運至台灣，除負擔其往返機票、住宿費用外，並約定事成後
給予一千美元之報酬。上訴人即與「 ALBER」共同基於私運、運
輸海洛因至台灣之犯意聯絡，由「 ALBER」將夾藏海洛因之行李
箱一只（海洛因藏放於行李箱左、右外殼夾板與內襯之夾層內，
以黑色膠帶包裹，左右夾層各放置十一包，合計二十二包，驗餘
淨重共八百四十二點八六公克，空包裝袋重共八十三點四七公克
）交付上訴人，約定至台灣後，投宿於高雄市「漢來大飯店」，
將該只行李箱交付前來接應之人，並收取一萬美元（上訴人應將
一萬美元轉交「ALBER」，再由「ALBER」給付其中一千美元予上
訴人為酬）。同月二十五日二十三時十五分許，上訴人攜帶上開
夾藏海洛因之行李箱，搭機自泰國曼谷私運、運輸入境台灣高雄
小港國際機場，於通關時，經財政部高雄關稅局（下稱高雄關稅
局）查獲等情。係以上開事實，已迭據上訴人在審理中坦承攜帶
夾藏海洛因之行李箱，搭機自泰國曼谷入境台灣等情不諱，並有
搜索扣押筆錄、扣押物品目錄表及收據、高雄關稅局扣押貨物、
運輸工具收據及搜索筆錄、照片、託運資料、出境登記表、入出
境資料、漢神實業開發股份有限公司函等件可稽。而扣案之粉末
確含第一級毒品海洛因成分，業經法務部調查局鑑定無訛，亦有
鑑定通知書為憑，犯行堪予認定。為其所憑之證據及認定之理由
。復以扣案之海洛因係藏置於行李箱左、右外殼夾板與內襯之夾
層內，以黑色膠帶纏繞，外觀明顯，上訴人收受行李箱時，曾予
檢視，且接受「 ALBER」往返機票、住宿費用及約定一千美元為
酬，足見上訴人應知悉其攜帶入境者為海洛因，所辯不知行李箱
內藏有海洛因等語，為卸責之詞，不足採信。另其辯護人在第一
審法院聲請傳訊證人「潘先生」及向台中市「GEORGE HOTEL」訂
房之人，因真實姓名及住址均不詳，無從傳喚調查；又聲請勘驗
獲案時之光碟，及向泰國曼谷「 MAXIM INN」函詢上訴人之背包
是否留置於該飯店內，亦無必要。於理由內說明及指駁綦詳。按
海洛因為毒品危害防制條例第二條第二項第一款所定之第一級毒
品，且屬行政院依據懲治走私條例第二條第四項公告「管制物品
項目及其數額」所列甲項第四款之管制進口物品。上訴人自泰國
私運、運輸海洛因入境台灣，係犯毒品危害防制條例第四條第一
項運輸第一級毒品罪、懲治走私條例第二條第一項私運管制物品
進口罪。上訴人持有海洛因之低度行為，為私運、運輸海洛因之
高度行為所吸收，不另論以持有第一級毒品罪（原判決誤繕為「
不另論其運輸毒品罪」，應予更正）。上訴人以一行為觸犯運輸
第一級毒品罪及私運管制物品進口罪，應依想像競合之例，從較
重之運輸第一級毒品罪處斷。上訴人與「 ALBER」就上開犯行有
犯意聯絡、行為分擔，為共同正犯。至「潘先生」僅代上訴人向
飯店訂房，尚無積極證據證明其就本件犯行亦有共犯關係；起訴
書認「潘先生」為本件之共犯，尚有誤解。因認第一審判決適用
毒品危害防制條例第四條第一項、第十八條第一項前段、第十九
條第一項，懲治走私條例第二條第一項、第十一條，刑法第十一
條、第二十八條、第五十五條、第三十七條第一項等規定，論上
訴人以共同運輸第一級毒品罪，審酌上訴人為貪圖不法利益，受
託運輸、私運毒品來台，數量甚夥，戕害國民身心健康，影響社
會治安，惡害非輕；惟念其在台灣並無前科，有前案紀錄表可考
，且毒品甫入境時，即被查獲，尚未流出散布，審判中復已坦承
犯行等一切情狀，量處無期徒刑，並宣告褫奪公權終身。扣案之
海洛因二十二包（淨重八百四十二點八六公克），依毒品危害防
制條例第十八條第一項前段規定沒收銷燬之。包裝袋二十二個，
係用於包裹毒品、便於攜帶運輸，行李箱一只（含卸下之夾板）
、膠袋二包（不含包裝袋），均屬「 ALBER」所有供共同運輸毒
品所用之物，應依同條例第十九條第一項規定沒收。至上開鑑定
通知書上記載送驗之海洛因二十二包「以二大袋包裝」，該「二
大包裝袋」係查獲機關所有裝置查獲之物；上訴人約定之報酬一
千美元尚未取得，往返機票及住宿費用等並非犯罪所得財物，均
不予沒收，併加說明。為無不合，予以維持，駁回上訴人在第二
審之上訴。經核於法尚無違誤。查原判決論處上訴人罪刑，已綜
合卷內有利或不利之證據資料，詳加審酌論敘；所為證據之取捨
及其證明力之判斷，亦無悖於經驗法則與論理法則。上訴人私運
來台之海洛因，數量甚夥，惡害非輕，犯罪情狀殊無可資憫恕之
處，原判決未酌減其刑，自無不合；關於刑之量定，亦已斟酌至
當。上訴意旨以其僅係他人利用之工具，原判決未依刑法第五十
九條規定酌減其刑，量刑顯屬過苛；且上訴人係馬來西亞人，不
知中華民國法律，亦未拆開行李箱夾層，不知箱內藏有毒品。何
況馬來西亞流通之海洛因係澄色或粉紅色，白色者為第二、三級
毒品，本件扣案之海洛因為白色，上訴人「所知」較「所犯」為
輕，應從輕依「所知」處罰等語，憑己見任意爭辯，據以指摘原
判決違法，為無理由，應予駁回。
據上論結，應依刑事訴訟法第三百九十六條第一項，判決如主文。
中　　華　　民　　國　九十六　年　　七  　月 　 五    日
                      最高法院刑事第二庭
                          審判長法官  紀　俊　乾
                                法官  黃　正　興
                                法官  陳　東　誥
                                法官  陳　世　雄
                                法官  魏　新　和
      本件正本證明與原本無異
                                      書  記  官
中　　華　　民　　國　九十六　年　　七  　月 　 九    日
                                                     M
附錄本件判決論罪科刑法條：
毒品危害防制條例第四條第一項
製造、運輸、販賣第一級毒品者，處死刑或無期徒刑；處無期徒
刑者，得併科新台幣一千萬元以下罰金。
懲治走私條例第二條第一項
私運管制物品進口、出口逾公告數額者，處七年以下有期徒刑，
得併科新台幣三百萬元以下罰金。
